【裁判字號】    90,訴,444
【裁判日期】    900810
【裁判案由】    誣告等
【裁判全文】
臺灣臺南地方法院刑事判決                            九十年度訴字第四四四號
    公  訴  人  臺灣台南地方法院檢察署檢察官
    被      告  甲○○
右列被告因誣告等案件，經檢察官提起公訴 (九十年度偵字第二四四七號)，本院判
決如左：
    主  文
甲○○共同連續乘他人急迫，貸以金錢，而取得與原本顯不相當重利，處有期徒刑肆
月。又意圖他人受刑事處分，向該管公務員誣告，處有期徒刑拾月。應執行有期徒刑
壹年。緩刑肆年。
    事  實
一、甲○○基於概括犯意，自民國八十八年七月間之某日起，與綽號「阿忠」不詳姓
    名之成年男子，二人基於共同之犯意聯絡，招攬乙○○前來高雄某處借款，並乘
    乙○○急需現金窘迫之際，連續先後多次借款予新台幣（下同）一萬元至二萬元
    不等之現金，利息以三天為期，每借現金一萬元，三日利息為一千二百元，每借
    現金二萬元、三日利息則為二千四百元（以此貸款本金數額，類推貸款之利息）
    ，而取得與原本顯不相當之重利，並由甲○○先後多次向乙○○收取每次（三日
    ）一千二百元至二千四百元不等之重利。嗣因見乙○○先陸續借款已達十五萬元
    後，甲○○遂於八十八年十月十六日與綽號「阿忠」邀乙○○出面解決，並由乙
    ○○簽發面額二十萬元，到期日為八十八年十二月十六日，票號一二三九五六號
    之本票一紙，交由甲○○收執。然該本票到期後，乙○○未能清償累積之高利及
    本金且避不見面。甲○○復另行起意，意圖使乙○○受刑事處分，明知乙○○僅
    單純向其貸款並未曾與其有何合夥投資海產店，為迫使乙○○出面交付高額之本
    利，竟於八十九年十月二日具狀虛構「乙○○曾於八十八年七月間，提出一套經
    營海產小吃店之計畫，邀請甲○○出資合夥，而乙○○取得三十萬元後，並未依
    約開海產小吃店，亦不退還投資款款項，騙取甲○○之出資金額共三十萬元云云
    」等不實之事項，而向台灣台南地方法院檢察署申告乙○○犯詐欺罪。嗣因甲○
    ○於檢察官偵查中無法合理交代其所指訴其與乙○○合夥投資之情節，為檢察官
    查悉後始得知上情。
二、案經台灣台南地方法院檢察署檢察官自動檢舉偵查起訴。
    理  由
一、訊據被告甲○○矢口否認有何上開重利犯行，並辯稱：伊當時是貸款予綽號「阿
    忠」十七萬元，但因「阿忠」無法清償其欠款，所以「阿忠」才要伊去向乙○○
    收取利息，但伊並未貸款予乙○○。另因乙○○無法還錢，因此「阿忠」才向伊
    表示可以向乙○○提出詐欺罪告訴云云。惟查被告甲○○曾先後多次向乙○○收
    取一千二百元至二千四百元不等之重利之事實，業據被告甲○○於迭次偵審中供
    承不諱，核與証人乙○○證述情節相符，復有乙○○所簽發票號為一二三九五六
    號之本票一紙在卷可按，是「阿忠」果真積欠被告甲○○十七萬元，則被告甲○
    ○何以會收執乙○○所簽發之上開二十萬元本票。況被告亦多次已於偵審中自承
    ：伊知悉乙○○每借一萬元，三天利息為一千二百元、每借二萬元，三天利息為
    二千四百元等語。被告甲○○既明知其每次向乙○○收取款項係高額利息，則對
    其貸放重利之犯行，應甚瞭然。又倘乙○○係向「阿忠」借款，則按理應由「阿
    忠」出面向乙○○收取利息，然何以每次借款予乙○○後，均由被告甲○○出面
    向乙○○收取高額利息，足見被告甲○○上開所辯：伊並未貸款予乙○○，是阿
    忠欠伊錢要伊自行去向乙○○收利息云云，顯與事理有違，委無可採，故被告與
    「阿忠」共同貸款予乙○○，並由被告甲○○向乙○○收取重利之事實，已甚明
    確。次查被告甲○○明知乙○○向其貸款並未曾與其有何合夥投資之情事，乃於
    八十九年十月二日具狀虛構「乙○○於八十八年七月間，曾提出一套經營海產小
    吃店之計畫，邀請甲○○出資合夥，而乙○○取得三十萬元後，並未依約開海產
    小吃店，亦不退還投資款款項，騙取甲○○之出資金額共三十萬元云云」等不實
    之事項後，復向台灣台南地方法院檢察署申告乙○○犯詐欺罪之事實，亦經被告
    甲○○供承不諱，核與証人乙○○証述：伊並未曾與甲○○合夥經營海產店等情
    相符，並有告訴狀（上載有台灣台南地方法院檢察署收狀章）及被告甲○○於八
    十九年十月二十日接受檢察官偵訊時之偵訊筆錄在卷可按，故被告重利及誣告犯
    行均洵堪認定。
二、查被告甲○○與綽號「阿忠」多次以小額款項貸放予乙○○並向其收取與原本顯
    不相當之高額利息，核其所為，係犯有刑法第三百四十四條之重利罪。又其意圖
    使乙○○受刑事處分，而向該管公務員誣告乙○○涉有詐欺，核其所為，另係犯
    刑法第一百六十九條第一項之誣告罪。又其先後多次貸款予乙○○並多次收取高
    額利息，其時間緊接，基本構成要件相同，應論以連續犯。而其所犯連續重利罪
    部分與「阿忠」之不詳名成年男子，其二人間有共同之犯意連絡及行為之分擔，
    均為共同正犯。又被告所犯前述共同連續重利罪與誣告罪，其二罪間，犯意各別
    ，行為互殊，應予分論併罰。審酌被告甲○○文因一時貪圖高額利息，連續多次
    利用他人急迫之機會，貸放金錢予他人以套取重利，其已影響社會金融秩序，且
    事後又虛構情節，圖利用司法程序追訴貸款人，其惡性難謂不大，量刑本不宜從
    輕，惟念及犯後坦承部分犯行，態度良好，且事後無法取回其先前貸放之本金部
    分，亦受有損失等其他一切情狀，對其重利罪及誣告罪部分，爰分別量處如主文
    所示之刑，並合併定其應執行之刑。又查被告未曾受有期徒刑以上刑之宣告，此
    有臺灣高等法院全國前科資料查註紀錄表可按，事後亦已表示當時是因甫服役期
    滿，誤蹈法網而深表悔悟，其經過此次教訓，信無再犯之虞，本院認被告所宣告
    之刑，以暫不執行為適當，並予緩刑宣告四年，以勵自新。
據上論斷，應依刑事訴訟法第二百九十九條第一項前段、刑法第一百六十九條第一項
、第三百四十四條、第五十六條、第二十八條、第五十條、第五十一條第五款、第七
十四條第一款、罰金罰鍰提高標準條例第一條前段，判決如主文。
本案經檢察官宋宗儀到庭執行職務
中    華    民    國      九十        年      八      月        十      日
                                  臺灣臺南地方法院刑事第三庭
                                          法  官  李 政 庭
右正本證明與原本無異。
如不服本判決，應於判決送達後十日內，向本院提出上訴狀。
                                          書記官  李 春 法
中    華    民    國      九十        年      八      月        十      日
附錄法條：
中華民國刑法第一百六十九條第一項：
 (誣告罪)
意圖他人受刑事或懲戒處分，向該管公務員誣告者，處七年以下有期徒刑。
中華民國刑法第三百四十四條：
 (重利罪)
乘他人急迫、輕率或無經驗貸以金錢或其他物品，而取得與原本顯不相當之重利者，
處一年以下有期徒刑、拘役或科或併科一千元以下罰金。


司法院資訊處製作；財團法人民間司法改革基金會備份。
